最高法院刑事判決　　　　　　　　　　　　　　　八十八年度台上字第一二三五號
　　上　 訴　 人　台灣高等法院台中分院檢察署檢察官
　　上訴人即被告　丙○○
　　被　　　　告　乙○○
　　　　　　　　　甲○○
右上訴人等因被告等違反懲治盜匪條例等罪案件，不服台灣高等法院台中分院中華民
國八十七年十一月二十四日第二審判決（八十七年度上重訴字第二八號，起訴案號：
台灣台中地方法院檢察署八十六年度偵字第二五八四六號、八十七年度偵字第一二九
四號），提起上訴，本院判決如左：
    主  文
原判決撤銷，發回台灣高等法院台中分院。
    理  由
本件原判決撤銷第一審論處上訴人丙○○及被告乙○○、甲○○共同意圖勒贖而擄人
罪刑之判決，改判論處丙○○共犯刑法第二百十六條、第二百十條行使偽造私文書罪
刑、乙○○及甲○○共犯刑法第三百零二條第一項以非法方法剝奪人之行動自由（乙
○○為累犯）罪刑，固非無見。惟查：(一)原判決以共犯林政德、證人林邦益之供述及
被害人陳東源承認卷附新台幣（下同）五十萬元本票（影本）為其筆跡，認為乙○○
、甲○○與共犯林政德、林書弘兄弟係替已死亡之吳阿通向被害人催討被害人簽付吳
阿通之該五十萬元本票債務，並無不法所有之意圖。然觀諸卷內資料，被害人始終否
認積欠吳阿通債務，並稱：該本票影本為伊所簽發，但其上所載兌付人「吳阿通」三
字非伊字跡，伊不認識吳阿通等語（見原審卷第四四頁）。而該本票影本背面由吳阿
通簽章載明：「委任林政德全權處理陳東源之債務」等文字（見原審卷第五七頁），
則據證人即吳阿通女友洪淳櫻結證：「該文字非吳阿通筆跡，他只有小學畢業，不太
會寫字，字很醜。」（見原審卷第一九八頁背面－第一九九頁）。又據林政德於八十
七年六月二十六日第一審訊問時稱：「憑證（指該本票）放我朋友吳阿通那」（見第
一審卷第二五六頁背面），則丙○○如何能於八十七年八月二十六日具狀向原審提出
該本票影本，且稱：「該票係林政德給我的」（見原審卷第五四頁背面－第五七頁、
第四四頁）。究竟吳阿通何時死亡﹖該本票原本何在﹖影本來歷如何﹖被告等與林政
德、林書弘是否確係代吳阿通向被害人討債﹖已非無疑，矧據乙○○及被害人均供稱
：被害人被強押至台中市○○○街二五－一號二樓時，由林政德開口要被害人拿五百
萬元出來，否則將予活埋，不准回去（見二五八四六號偵查卷第十八、五八－五九、
二五、一○五頁），是被告等主觀犯意究竟如何﹖自有再行調查之必要。原判決未就
此查明，有調查未盡之違法。(二)原判決認定丙○○並未參與乙○○、甲○○、林政德
、林書弘之強押被害人，而係事後與林書弘有犯意聯絡，由林書弘將向被害人取得之
系爭三張支票，經大廈管理員劉詩榮轉交丙○○持往銀行冒名提示兌領等情。然依乙
○○、甲○○所供：八十六年十二月十六日將被害人押至台中市○○○街二五－一號
二樓（依原判決認定此處係林書弘向丙○○所租），約十分鐘後，由林書弘打電話通
知林政德，爾後丙○○與林政德一起至該處（見第一審卷第四七頁背面－第四八頁、
第一一六頁、第二二二頁背面－第二二三頁）。又據證人劉詩榮供證：未曾轉交支票
予丙○○（見二五八四六號偵查卷第八六－八七、一○八頁）。是丙○○如何取得各
該支票？其有無參與乙○○等之強押被害人？不無疑問。原判決並未就上開證據調查
及說明不予採信之理由，即遽為丙○○未參與押人之事實認定，逕予撤銷第一審判決
，難謂無調查未盡與理由不備之違法。(三)偽造之署押，不問屬於犯人與否，沒收之，
為刑法第二百十九條所明文。原判決既認定丙○○偽造陳川鍵名義之存款條及代收票
據紀錄憑條，而未就其上偽造之「陳川鍵」署押，諭知沒收，亦有未合。以上或為上
訴意旨所指摘，或為本院得依職權調查之事項，應認原判決有撤銷發回更審之原因。
據上論結，應依刑事訴訟法第三百九十七條、第四百零一條，判決如主文。
中      華      民      國    八十八    年      三      月     十七     日
                              最高法院刑事第一庭
                                  審判長法官  施  文  仁
                                        法官  陳  炳  煌
                                        法官  張  淳  淙
                                        法官  林  錦  芳
                                        法官  花  滿  堂
      右正本證明與原本無異
                                              書  記  官
中      華      民      國    八十八    年      三      月     十八     日
